【裁判字號】    98,交聲,755
【裁判日期】    981126
【裁判案由】    聲明異議
【裁判全文】
臺灣臺南地方法院交通事件裁定         98年度交聲字第755號
移送機關    交通部公路總局嘉義區監理所臺南監理站
異議人即
受處分人    甲○○
上列異議人即受處分人因違反道路交通管理處罰條例案件，對於
交通部公路總局嘉義區監理所臺南監理站民國98年6 月16日所為
之裁決處分（處分案號：嘉監南字第裁74-BB0000000號）聲明異
議，本院裁定如下：
    主  文
原處分撤銷。
甲○○汽車駕駛人，駕駛汽車不遵守道路交通標線之指示，處罰
鍰新臺幣壹仟捌佰元。
    理  由
一、原處分意旨略以：異議人即受處分人甲○○（下稱異議人）
    騎乘其所有車牌號碼H9B-332 號重型機車，於民國97年5 月
    15 日13 時19分許，行經高雄市○○路與大學南路之交岔路
    口闖紅燈，經高雄市政府警察局交通警察大隊員警由該路口
    所設置之自動照相儀器拍照後逕行製單舉發。嗣經移送機關
    即交通部公路總局嘉義區監理所臺南監理站，依道路交通管
    理處罰條例第53條第1 項及第63條第1 項第3 款等規定，裁
    處異議人罰鍰新臺幣（下同）4,500 元，並記違規點數3 點
    等處分。
二、本件聲明異議意旨略以：異議人於違規當時僅超越停止線即
    未往前行駛，且異議人長住岡山地區，並未收到任何郵局通
    知領取掛號郵件，絕未有故意逾期未繳納罰金之情事，因而
    為此聲明異議等語。
三、按汽車駕駛人行經有燈光號誌管制之交岔路口闖紅燈者，處
    1,800 元以上5,400 元以下罰鍰；汽車駕駛人，違反第53條
    之規定者，除依原條款處罰鍰外，並記違規點數3 點，道路
    交通管理處罰條例第53條第1 項、第63條第1 項第3 款分別
    定有明文。次按駕駛人駕駛汽車，應遵守道路交通標誌、標
    線、號誌之指示；汽車駕駛人，駕駛汽車不遵守道路交通標
    誌、標線、號誌之指示，而本章各條無處罰之規定者，處90
    0 元以上1,800 元以下罰鍰，道路交通安全規則第90條前段
    、道路交通管理處罰條例第60條第2 項第3 款亦分別定有明
    文。而「圓形紅燈」之行車管制號誌係表示禁止車輛通行，
    並不得超越停止線或進入路口；另劃設於道路上，設於已設
    有「停車再開」標誌或設有號誌之交岔路口，鐵路平交道或
    行人穿越道之前方及左彎待轉區之前端，寬30至40公分之白
    色實線，為停止線，用以指示行駛車輛停止之界限，車輛停
    止時，其前懸部分不得伸越該線，道路交通標誌標線號誌設
    置規則第206 條第5 款第1 目、第170 條第1 項、第2 項亦
    有明文。
四、經查：
(一)異議人騎乘其所有之車牌號碼H9B-332 號重型機車，於97年
    5 月15日13時19分許，行經高雄市○○路與大學南路之交岔
    路口，係屬有燈光號誌管制之交岔路口且直行方向顯示為紅
    燈，並經高雄市政府警察局交通警察大隊由該路口所設置之
    自動照相儀器拍照逕行製單舉發等情，有高雄市政府警察局
    97年6 月11日高市警交相字第BB0000000 號舉發違反道路交
    通管理事件通知單1 紙及違規採證照片2 幀附卷可稽。
(二)至於有關「闖紅燈」行為之認定，「道路交通管理處罰條例
    」中因未見相關之解釋，交通部乃於82年3 月27日召開研商
    闖紅燈認定標準會議，並依該次會議紀錄發布交通部82年4
    月22日交路字第009811號函為執法單位參考，其重要內容如
    下：「(一)車輛面對圓形紅燈時仍逕予穿越路口至銜接路段，
    含左轉、直行、迴轉及右轉（依箭頭綠燈允許行駛者除外）
    即視為闖紅燈之行為。(二)有繪設路口範圍者：車輛無視於紅
    燈警示，有穿越路口之意圖，而車身已伸入路口範圍亦視同
    闖紅燈；若僅伸越停止線而未達路口範圍者，則視為不遵守
    標線指示。(三)無繪設路口範圍者：以車輛無視於紅燈號誌，
    而有穿越路口之企圖，其車身並已伸越停止線並足以妨害其
    他方向人（若有行人穿越道）、車通行者亦以闖紅燈論處；
    若僅車身伸越停止線則以不遵守標線指示視之。．．．」。
    ），是並非車身伸越停止線，即應視為闖紅燈，仍應查明行
    為人主觀上是否有穿越路口之意圖，客觀上車身是否已伸入
    路口範圍。而觀諸卷附2 幀違規採證照片，其在燈號轉換為
    紅燈亮起後42.41 秒時，異議人所騎乘之上開機車已越過停
    止線。嗣於紅燈亮起後43.41 秒拍攝第2 張照片，其上方之
    資料欄上第一行數據確顯示「ILL」 表示未測量速度，且該
    違規車輛行駛至人行穿越道線前緣之位置，僅得認定系爭車
    輛車身已超越停止線，而無侵入行人穿越道之情形，難認異
    議人有穿越路口意圖，並有繼續直行、迴轉及轉彎之違規行
    為。是以，本件違規除上開違規採證照片2 幀外，尚乏其他
    證據足資認定系爭車輛於紅燈亮起後，有繼續行駛致整車違
    規侵入行人穿越道，或有穿越路口之意圖，揆諸前揭說明，
    本件異議人駕駛之系爭車輛尚未進入交岔路口，自難遽認異
    議人有闖紅燈之違規行為，應僅構成不遵守停止線之標線指
    示之違規行為，至為灼然。
(三)至於異議人另辯稱：伊長住岡山地區，並未收到任何郵局通
    知領取掛號郵件，絕未有故意逾期未繳納罰金云云。然本件
    舉發違反道路交通管理事件通知單（附採證照片），係由原
    舉發機關高雄市政府警察局交通警察大隊於依郵政送達程序
    委由郵政機關以掛號送達，郵寄地址為「臺南縣永康市○○
    ○路425 號」，然因不獲會晤異議人，亦無法付與有辨別事
    理能力之同居人、受僱人或應送達處所之接收郵件人員，遂
    於97年6 月18日將該舉發通知單寄存於應受送達地之郵政機
    關即「網寮郵局」，並作送達通知書2 份，1 份黏貼於異議
    人上址門首，另1 份置於該送達處所信箱或其他適當位置，
    以為送達等情，此有高雄市政府警察局交通警察大隊98年7
    月14日高市警交三字第0980021695號函檢附之高雄市政府警
    察局交通警察大隊送達證書影本1 紙在卷可憑。而參諸異議
    人於89年7 月29日迄今，確係設籍於「臺南縣永康市○○○
    路425 號」，與上揭送達證書上所登載之異議人住址相符，
    觀卷附異議人個人基本資料查詢結果1 份即明。故異議人之
    住所於本件舉發通知單送達之時仍設於「臺南縣永康市○○
    ○路425 號」，並未變更，堪認本件舉發違反道路交通管理
    事件通知單（附採證照片）已合法送達於異議人，縱異議人
    事後因故未向郵政機關領取舉發通知單（附採證照片），亦
    不影響上開舉發通知單已合法送達之效力，併予敘明。
五、綜上所述，異議人於上述時、地，僅有不遵守停止線之標線
    指示之違規行為，移送機關認異議人有駕車行經有燈光號誌
    管制之交岔路口闖紅燈之行為，而依道路交通管理處罰條例
    第53條第1 項及第63條第1 項第3 款規定，裁處異議人4,50
    0 元罰鍰及記違規點數3 點，實有違誤，自應由本院裁定將
    原處分撤銷，另依違反道路交通管理處罰條例第60條第2 項
    第3 款之規定及違反道路交通管理事件統一裁罰基準表之相
    關內容，以異議人逾越應到案期限60日以上，而對異議人處
    以基準表內所定之最高額罰鍰1,800 元，以資適法。
六、據上論斷，應依道路交通管理處罰條例第87條第2 項、第60
    條第2 項第3 款，道路交通案件處理辦法第20條前段，裁定
    如主文。
中    華    民    國    98    年    11    月    26    日
                        交通法庭法  官  鄭燕璘
以上正本證明與原本無異。
如不服本裁定應於送達後5日內向本院提出抗告狀。（應附繕本
）
                                書記官  蔡明峰
中    華    民    國    98    年    11    月    26    日


司法院資訊處製作；財團法人民間司法改革基金會備份。
